【裁判字號】    89,交上易,230
【裁判日期】    890405
【裁判案由】    過失傷害
【裁判全文】
臺灣高等法院刑事判決                          八十九年度交上易字第二三號
    上  訴  人  臺灣桃園地方法院檢察署檢察官
    被      告  乙○○
右上訴人因被告過失傷害案件，不服臺灣桃園地方法院八十七年度交易字第六七二號
，中華民國八十九年四月五日第一審判決（起訴案號：臺灣桃園地方法院檢察署八十
七年度偵字第一二三一四號）提起上訴，本院判決如左：
    主  文
上訴駁回。
    理  由
一、本案經本院審理結果，認第一審判決對被告乙○○為無罪之諭知，核無不當，應
    予維持，並引用第一審判決書記載之證據及理由。（如附件）
二、檢察官上訴意旨以：告訴人甲○○○於原審所提照片顯示告訴人機車左後車燈受
    損，確係車禍當時遭被告自後撞擊所致，警員周河山在處理當時粗心大意，缺失
    連連，憑何能堅決確定告訴人機車後車燈未受損；告訴人之腿是近似平行之角度
    遭削輾而過，才導致血肉在地面上，被告車輪無明顯血漬，且原審漏未審酌告訴
    人有「脛骨粉碎性骨折」之情形；告訴人機車遭被告撞擊，失去平衡跌落前，告
    訴人身体有發生翻轉後，才跌落被告車輛下，故受傷部位在右腿而非左腿；自己
    跌倒，不可能造成整塊性皮膚缺損之傷害；同時起步，告訴人機車即是較先駛出
    在被告前方時，才遭被告自左後方撞上云云。
三、經查：
（一）關於甲○○○所提出前開機車後車燈受損照片，如何不可採乙節，業據原審判
      決指駁明確，難認被告車輛有自後追撞告訴人機車之情形，況若告訴人機車較
      先駛出，並如告訴人於警偵訊指稱係被告車頭處撞到伊（見偵卷第五頁反面）
      ，且從伊腳輾過（見偵卷第十二頁反面），何至告訴人右腿正面有如照片所示
      皮膚缺損之傷害（見交易卷四十六頁），而腿骨卻未遭輾壓？又告訴人於警訊
      時坦承伊時速為二十公里等情（見偵卷第五頁反面），則機車滑倒致其右腿皮
      膚缺損，毫不為奇，非可據以證明係遭被告車輛削輾。且被告車輛在告訴人左
      方，車輪並非刀輪，如何平行切削告訴人右腿，殊難想像。縱告訴人有翻轉落
      地情形，則削輾後地面有血跡而車輪無血漬，亦與常情有違。
（二）雖告訴人以其有「脛骨粉碎性骨折」之情形，惟與診斷證明書所載不符，且證
      人即醫生陳建宗證稱有可能係機車跌倒自己弄的等情（見交易卷第四十三頁）
      ，尚難遽認告訴人遭被告車輛輾壓。
（三）告訴人固指訴遭被告車輛撞及。惟按「告訴人之告訴，係以使被告受刑事追訴
      為目的，是其陳述是否與事實相符，仍應調查其他證據以資審認」，最高法院
      五十二年度台上字第一三００號著有判例。若兩車碰撞，應有碰撞痕跡可循，
      惟證人即警員周河山於原審訊問時證稱當場曾檢視告訴人甲○○○所騎乘機車
      ，未發現碰撞痕跡，且檢視被告所駕駛聯結車亦無明顯碰撞痕跡等語（見交易
      卷第十四頁反面至第十五頁）。微論原審認亦極有可能係告訴人機車左側與被
      告車輛右側碰撞致向右傾倒而受傷，並論斷被告係沿內側車道直行，並無過失
      ，即以兩車查無碰撞痕跡，尚乏證據證明告訴人所指二車發生碰撞與事實相符
      。雖告訴人又以警員周河山所繪草圖中機車與被告車輛位置遭移動，現場未經
      噴漆為記，車禍相片洗不出來等情，質疑周河山行事粗疏，憑何確定告訴人機
      車後車燈未受損，憑何肯定記憶無誤。惟查證人周河山與告訴人及被告並無恩
      怨關係，且係肇事現場目擊處理之警方人員，縱其所繪現場圖不夠精確，現場
      未噴漆，相片洗不出，亦難據此認定證人周河山有何違背良心作虛偽證言之動
      機，其以第三人之客觀立場就其聞見之事實所為證言，自屬可採。
（四）況告訴人於本院訊問時指稱伊係在慢車道等紅燈，欲直行，走到交岔路口中心
      線被撞等語（見本院八十九年七月十七日訊問筆錄），與被告於警訊所供：「
      機車好像欲左轉彎，不知如何就倒在我車尾輪胎邊。」等情（見偵卷第三頁反
      面）參互以觀，則告訴人若非於交岔路口向左偏行，殊無可能與內側車道直行
      之被告車輛碰撞，則縱認有碰撞情事，亦應係告訴人未保持兩車併行間隔，而
      非被告有未保持兩車併行間隔之過失。
四、綜上而論，檢察官上訴，非有理由，應予駁回。
據上論結，應依刑事訴訟法第三百七十三條、第三百六十八條，判決如主文。
本案經檢察官蔡茂松到庭執行職務。
中      華      民      國    八十九     年     八      月     十六     日
                            臺灣高等法院刑事第二十四庭
                                審判長法  官  陳  貽  男
                                      法  官  陳  憲  裕
                                      法  官  聶  齊  桓
右正本證明與原本無異。
不得上訴。
                                      書記官  陳  思  云
中      華      民      國    八十九     年     八      月     十七     日
（附件）
臺灣桃園地方法院刑事判決                        八十七年度交易字第六七二號
    公  訴  人  臺灣桃園地方法院檢察署檢察官
    被      告  乙○○  男  三十九歲（民國○○○年○月○○日生）
                        住南投縣南投市○○路○段六五八號
                        身分證統一編號：Ｑ一二四八二二號
右列被告因業務過失傷害案件，經檢察官聲請簡易判決處刑（八十七年度偵字第一二
三一四號），經本院桃園簡易庭受理後（八十七年度桃交簡字第一號），認為不宜以
簡易判決處刑，而改分為普通訴訟程序審理，本院判決如左：
        主  文
乙○○無罪。
        理  由
一、公訴意旨略以：被告乙○○於民國八十七年五月二十六日七時五十五分許，駕駛
    車號ＩＳ─一七三號聯結車，行經桃園縣大園鄉台十五線與民生路口，原應注意
    車前之人車動態，並保持適當之行車間隔，詎其應注意並能注意，竟疏未注意，
    於行經上開路段時，自後撞及告訴人甲○○○（即陳玉燕）所騎乘車號ＲＱＫ─
  八八五號機車，致告訴人甲○○○人車倒地，受有左側尺骨骨折等傷害，案經桃
    園縣警察局大園分局報請臺灣桃園地方法院檢察署檢察官偵查後聲請以簡易判決
    處刑，因認被告涉犯刑法第二百八十四條第二項之業務過失傷害罪嫌云云。
二、按犯罪事實應依證據認定之，無證據不得推定其犯罪事實；又不能證明被告犯罪
    者，應諭知無罪之判決，刑事訴訟法第一百五十四條、第三百零一條第一項分別
    定有明文。次按刑事訴訟上證明之資料，無論其為直接證據或間接證據，均須達
    於通常一般之人均不致於有所懷疑，而得確信其為真實之程度，始得據為有罪之
    認定，若其關於被告是否犯罪之證明未能達此程度，而有合理性懷疑之存在，致
    使無從形成有罪之確信，根據「罪證有疑，利於被告」之證據法則，即不得遽為
    不利被告之認定（最高法院七十六年度台上字第四九八六號判例意旨參照）。
三、本件公訴意旨認被告涉犯刑法第二百八十四條第二項之業務過失傷害罪嫌，無非
    以告訴人甲○○○指訴，並有長庚紀念醫院診斷證明書及桃園縣警察局大園分局
    道路交通事故調查報告表各一紙附卷可積資為論據，固非無見。惟訊之被告堅決
    否認涉有業務過失傷害罪行，辯稱：當時伊駕駛聯結車與告訴人甲○○○所騎乘
    機車同時暫停等候紅燈，嗣燈號轉成綠燈起步直行後，旋於後照鏡發現告訴人甲
    ○○○人車倒地，即停車察看，並未壓輾告訴人甲○○○等語。經查，（一）告
    訴人甲○○○確於右揭時、地因交通事故受有右側脛骨近端骨折、右側股骨遠端
    骨折、左側尺骨骨折及右下肢皮膚缺損等傷害，有桃園縣警察局大園分局道路交
    通事故調查報告表及長庚紀念醫院出具診斷證明書一紙附卷可稽。（二）告訴人
    甲○○○雖陳稱當時係遭被告所駕駛聯結車自後撞擊並遭輾壓雙腳云云，此為被
    告堅決否認，並稱當時僅見告訴人甲○○○被壓在機車下，是伊攙扶起來等語。
    證人即警員周河山於本院簡易庭訊問時證稱告訴人甲○○○所騎乘機車後面車燈
    均無損害之痕跡，復經提示告訴人甲○○○所呈機車肇事相片二幀令其辨識，仍
    堅證稱肇事當時告訴人所乘機車後車燈沒有如相片所示損壞痕跡等語。又證人周
    河山於本院訊問時證稱，當場曾檢視告訴人甲○○○所騎乘機車，未發現碰撞痕
    跡，且檢視被告所駕駛聯結車亦無明顯碰撞痕跡等語。茍如告訴人甲○○○所陳
    ，當時係遭被告所駕駛聯結車自後撞擊並遭輾壓雙腳，則不論聯結車及機車均應
有碰撞痕，且聯結車之車輪尤應可見輾壓過後之血漬痕跡，惟現場均未見上開跡
    證，則告訴人甲○○○指訴情節是否確實即非無疑。（三）另訊之證人即警員張
    朝明於本院訊問時證稱到場時告訴人甲○○○已經送醫，並未注意機車及聯結車
    有無撞擊痕跡等語，證人即救護車人員高東權及姚志和於本院訊問時證稱僅見告
    訴人甲○○○當時係開放性骨折，未注意相關位置及有無拖行痕跡等語，均不能
    證明告訴人甲○○○確有遭被告所駕聯結車撞擊輾壓之事實。（四）證人即長庚
    醫院醫師陳建宗於本院訊問時依卷附診斷證明書說明證稱告訴人甲○○○所受傷
    勢，其中右側脛骨近端骨折所指之脛骨係指小腿骨、右側股骨遠端骨折所指之股
    骨係指大腿骨、左側尺骨骨折所指之尺骨係前臂骨、右下肢皮膚缺損係指皮膚壞
    死，其中腳部傷勢均在右側，然告訴人甲○○○當時所駕機車係在被告車輛之右
    側同向行駛，茍遭被告撞擊輾壓，如何僅右下肢有傷，左下肢毫髮無損？又被告
    所駕聯結車車重達三十八點五公噸，設若告訴人甲○○○確遭該車輾壓，衡情骨
    肉應已粉碎模糊，絕非僅受有前開開放性骨折傷害而已。復參照告訴人甲○○○
    左側僅有左前臂骨骨折，與一般機車跌倒騎士率以手支撐地面，恐因力道過猛或
    跌落角度關係而受傷之情相符，證人陳建宗亦證稱告訴人甲○○○之傷勢有可能
    係機車跌倒所致，則被告所辯告訴人甲○○○所受傷勢係遭騎乘機車跌倒所致等
    語應屬可信。（五）綜合上開諸情研判，告訴人甲○○○極可能係因機車左側與
    被告所駕聯結車右側碰觸因而向右傾倒受傷，然告訴人甲○○○自承當時其騎乘
    機車與被告所駕駛聯結車均暫停等候紅燈，嗣燈號轉成綠燈均欲直行民生路往大
    園工業區方向行駛速度不快，依卷附桃園縣警察局大園分局道路交通事故調查報
    告表所示，被告所駕車輛確係沿內側車道直行，被告並無疏未注意兩車併行之間
    隔或其他違反道路交通安全規則情事，其就告訴人甲○○○機車左側碰觸其所駕
    聯結車右側因而跌倒受傷顯難預見，難認有何過失可言。綜上所述，本件並無確
    切證據足證告訴人甲○○○所受傷勢係遭被告所駕聯結車撞擊輾壓所致，且亦查
    無確切證據足證被告就告訴人甲○○○所受傷勢有何過失，是不能證明被告犯罪
    ，揆諸首揭法條及判例意旨，應為被告無罪諭知，以資審慎。
據上論斷，應依刑事訴訟法第四百五十二條、第三百零一條第一項，判決如主文。
本案經檢察官曾鳳鈴到庭執行職務。
中      華      民      國    八十九    年      四      月      五      日
                                臺灣桃園地方法院刑事第一庭
                                    法  官  熊  祥  雲
右正本證明與原本無異。
如不服本判決，應於判決送達後十日內向本院提出上訴狀( 應附繕本 )，上訴於
臺灣高等法院。
                                    書記官  沈  秀  珍
中      華      民      國     八十九    年     四      月       七     日


司法院資訊處製作；財團法人民間司法改革基金會備份。
